【裁判字號】    91,訴,1392
【裁判日期】    920702
【裁判案由】    違反槍砲彈藥刀械管制條例
【裁判全文】
臺灣臺北地方法院刑事判決                        九十一年度訴字第一三九二號
    公  訴  人  臺灣臺北地方法院檢察署檢察官
    被      告  丙○○
    指定辯護人  甲○○○辯護人
右列被告因違反槍砲彈藥刀械管制條例案件，經檢察官提起公訴（九十一年度偵字第
一五三五號），本院判決如左：
    主  文
丙○○無罪。
    理  由
一、公訴意旨略以：被告丙○○（綽號：木兄）前曾因違反麻醉藥品管理條例，經法
    院判處有期徒刑八月確定，民國八十六年十二月九日執行完畢，竟不知悛悔，於
    九十一年一月十四日上午九時許，邀約丁○○（業經本院判處有期徒刑六年），
    至其位於臺北市○○街五十二號八樓租屋處，共同商議向姓名年籍不詳綽號「小
    朱」之男子討債事宜，為求助長聲勢，並恫嚇債務人，丙○○乃交付其所持有具
    有殺傷力之美製TAURUS廠PT25型口徑0.25吋半自動手槍一支（槍身號碼：含彈匣
    一個，槍枝管制編號0000000000）及0.25吋（6.35mm）制式半自動手槍彈八顆予
    丁○○，丁○○竟與丙○○共同基於持有之犯意聯絡，未經許可接手把玩，前後
    長達二、三小時，丁○○並將子彈已上膛之手槍插於腰際，等候丙○○進一步指
    示而共同非法持有之。嗣至當晚十一時許，丁○○將槍插藏於腰際，與丙○○及
    不知情之乙○○下樓，行經臺北市○○街七十九號前，為警當場自丁○○身上查
    獲前揭美製制式手槍一支及子彈八顆，而查悉上情。因認被告丙○○與丁○○共
    同涉犯槍砲彈藥刀械管制條例第七條第四項之未經許可持有手槍罪及同法第十二
    條第四項未經許可持有子彈罪嫌，應論以情節較重之槍砲彈藥刀械管制條例第七
    條第四項未經許可持有手槍罪嫌。
二、按犯罪事實應依證據認定之，無證據不得推定其犯罪事實；不能證明被告犯罪者
    ，應諭知無罪之判決，刑事訴訟法第一百五十四條、第三百零一條第一項分別定
    有明文。又所謂認定犯罪事實之證據，係指足以認定被告確有犯罪行為之積極證
    據而言，如未發現相當證據，或證據不足以證明，自不能以推測或擬制之方法，
    以為裁判基礎，有最高法院二十九年度上字第三一○五號、四十年度台上字第八
    六號判例意旨可資參照。次按認定不利於被告之事實，須依積極證據，苟積極證
    據不足為不利於被告事實之認定時，即應為有利於被告之認定，更不必有何有利
    之證據，亦有最高法院三十年度上字第八一六號判例意旨可資參照。又刑事訴訟
    上證明之資料，無論其為直接證據或間接證據，均須達於通常一般人均不致於有
    所懷疑，而得確信其為真實之程度，始得據為有罪之認定，倘其關於被告是否犯
    罪之證明未能達此程度，而有合理性懷疑之存在，致使無從形成有罪之確信，根
    據「罪證有疑，利於被告」之證據法則，即不得遽為不利被告之認定；採用間接
    證據時，必其所成立之證據，在直接關係上，雖僅足以證明他項事實，而由此他
    項事實，本於推理之作用足以證明待證事實者，方為合法，若憑空之推想，並非
    間接證據，此觀諸最高法院七十六年臺上字第四九八六號、三十二年度上字第六
    七號判例意旨甚明。
三、公訴人認被告有違反槍砲彈藥刀械管制條例第七條第四項之未經許可持有手槍罪
    嫌，主要係以同案被告丁○○之證述及內政部警政署刑事警察局鑑驗通知書一紙
    為其論據。訊據被告丙○○於警訊、檢察官訊問及本院審理時均堅決否認右開犯
    行，辯稱：伊不認識丁○○，亦未交付扣案槍枝予丁○○，有時候是朋友帶他去
    ，伊不會拿槍給他等語。經查：
（一）證人丁○○於警訊中固供稱：扣案之手槍及子彈是丙○○於九十一年一月十四
      日二十二時三十分在中原街附近交給伊的，要伊帶在身上，丙○○要伊一同去
      辦事，將該手槍交給伊，伊就將該槍枝插在腰際上等語（九十一年一月十五日
      筆錄）。又其於檢察官第一次訊問時供稱：槍是丙○○拿給伊的，叫伊放在身
      上，是丙○○於九十一年一月十四日晚上十點多在中原街五十號八樓拿給伊的
      。去丙○○租處二、三次，這二、三天去的。伊不清楚丙○○的職業，被查獲
      時，槍放在腰際，子彈八發已上膛。與丙○○只是朋友，不是黃的部下等語（
      九十一年一月十五日偵查筆錄）；於本院羈押審查時供稱：當初是警察叫伊咬
      丙○○，說要把槍枝推給他，但因為槍枝的部分是伊自己的事情，伊要自己承
      擔下來，伊曉得丙○○這個人，但不熟等語（本院九十一年一月十五日筆錄）
      。惟證人丁○○於第二次檢察官訊問時改供稱：槍枝來源是丙○○，丙○○將
      槍交給伊時說沒有殺傷力，他說他之前有被人打傷，他要伊幫他收錢，是賭債
      ，他叫伊去找一個叫小朱的人，如果對方不肯還錢，叫伊拿出來嚇嚇他。有時
      伊去找他（指被告），他會拿海洛因給伊，幫他收帳，沒有拿錢。槍枝是在伊
      身上被查獲；槍枝是丙○○交給伊的；沒有人可以證明，他是在房間交給伊，
      只有伊等二人在場等語（九十一年一月十五日、三月五日、三月八日、四月十
      七日筆錄）。然查，證人丁○○於偵查中又改證稱：（問：交付槍械給你的是
      否在庭上的丙○○？）不是。槍枝不是他交給伊的，是伊自己的，持有槍械部
      分伊已被判六年，槍械是自伊身上查到的，所以，算是伊的，伊不想牽累別人
      。槍枝來源是伊以前一個朋友，外號「阿國」。（問：丙○○剛才在囚車有無
      要你配合說對他有利的話？）沒有。（問：為何不敢指認丙○○？）事實上槍
      枝是伊的。（問：槍枝究竟是否丙○○給你的？）不是等語（九十一年十一月
      二十二日筆錄）。是證人丁○○於偵查中先後二次翻異前詞，前後證述大相逕
      庭，且其證述亦無其他佐證可資為憑，是其證述是否可信，自非無疑。
（二）再證人丁○○於本院調查時再證稱：伊與丙○○見過幾次面，九十年十月見過
      第一次面，差不多去了四、五次，是「阿清」介紹給伊認識的，「阿清」告訴
      伊丙○○被人打過，說要幫忙收帳之類的話。槍是丙○○交給伊的，被查獲前
      因沒有人問伊，從未提過「阿清」這個人，因伊也不知道他的真實姓名。收帳
      的人、地點在哪裡，伊不知道，因為要丙○○帶伊去。伊原本想自己承擔下來
      ，因伊已被判六年，不想牽累丙○○，現在說的事實就是事實，確實是丙○○
      把槍交給伊的，丙○○是在五十二號八樓的房間內交給伊的，乙○○有看到等
      語（本院九十二年一月二十四日筆錄）。惟質之證人乙○○於本院審理時證稱
      ：伊不認識「阿清」。伊在丁○○身上看到手槍，丁○○注射海洛因插在腰際
      。伊去丙○○家從來沒有看過手槍，也沒有看到丙○○交手槍給丁○○。伊只
      有在丙○○家看過丁○○二次等語（九十二年六月十八日筆錄）；證人乙○○
      於警訊中亦供稱：伊不認識丁○○，不知道該槍是不是丙○○交給丁○○的，
      但伊從來沒有見過他們持有等語（九十一年一月十五日筆錄）。是證人丁○○
      自己之證述非但不僅前後不一，且就證人乙○○是否有看到被告交付上開手槍
      給伊，亦與證人乙○○之證述齟齬，益證證人丁○○之證述，尚難可採。
（三）參以證人丁○○與被告於九十年十月間始認識，至查獲時九十一年一月十四日
      ，認識時間僅短短三月餘，證人丁○○自承與被告不熟，並非被告之下屬，顯
      見證人丁○○被告交情不深，而被查扣之手槍為制式半自動手槍，屬關係重大
      之違禁物，則被告是否有可能交付制式手槍予無深厚交情之丁○○，不免無疑
      。又倘被告係要與丁○○一同去討債，則被告為防身之用，更無將該手槍交付
      丁○○管領之理，再手槍攜帶方便，被告亦無將手槍交予丁○○之必要，是證
      人丁○○之證述，與常情有違，自難遽以採信。
四、綜上所述，本件除證人丁○○之證述外，並無其他佐證可資證明扣案之制式手槍
    為被告交付丁○○持有，而證人丁○○之證述既不可採，依公訴人所舉之證據並
    不足以證明被告有公訴人所指之犯行。此外，本院復查無其他積極證據足資證明
    被告涉有何違反槍砲彈藥刀械管制條例之犯行，不能證明被告犯罪，自應為被告
    無罪之諭知。
據上論斷，應依刑事訴訟法第三百零一條第一項判決如主文。
本案經檢察官蔡立文到庭執行職務。
中      華      民      國    九十二    年      七      月      二      日
                                      臺灣臺北地方法院刑事第四庭
                                          法  官  楊  晉  佳
右正本證明與原本無異。
如不服本判決，應於判決送達後十日內，向本院提出上訴狀。
                                          書記官  陳  惠  娟
中      華      民      國    九十二    年      七      月    四      日


司法院資訊處製作；財團法人民間司法改革基金會備份。
